臺灣高等法院高雄分院刑事判決　　　　　　　　　九十一年度上訴字第一七號
　　上　訴　人
　　即　被　告　乙○○
右上訴人因違反著作權法等案件，不服臺灣高雄地方法院九十年度易字第一九九號
中華民國九十一年四月三日第一審判決（起訴案號：臺灣高雄地方法院檢察署九十年
度偵字第五八三六號；移送原審併案審理案號：臺灣高雄地方法院檢察署九十年度偵
字第一五二六五號），提起上訴，本院判決如左：
      主  文
原判決撤銷。
乙○○共同以明知為侵害著作權之物，意圖營利而交付之方法，侵害他人之著作權為
常業，處有期徒刑壹年肆月。附表一、二所示之盜版音樂光碟、投錢筒壹個、標示牌
壹個，均沒收。
      事  實
一、乙○○曾於民國八十九年間，因竊盜案件，經臺灣高雄地方法院判處有期徒刑三
    月，緩刑二年，緩刑期內付保護管束，詎於緩刑期內，猶不知悔改，竟受僱於他
    人販賣盜版光碟片，並以之為常業：(一)、明知姓名年籍不詳綽號「龍仔」之成年
    男子所交付如附表一所列之盜版音樂光碟片，其內有非法重製屬如附表一所列著
    作權人所有如附表一所示之錄音著作，為侵害他人著作財產權之物，仍於九十年
    二月二十一日，以不詳之代價受僱於綽號「龍仔」，而與「龍仔」共同基於意圖
    營利而交付之常業犯意聯絡，約定由乙○○負責將盜版之音樂光碟片擺放在高雄
    縣大樹鄉○○路之實踐夜市攤位上，擬以不詳之價格販售予不特定人，由購買者
    自行將金錢投入投錢箱內，再由乙○○於當晚收攤時，收取販售所得及整理盜版
    音樂光碟片交予「龍仔」；嗣於九十年二月二十一日晚間八時四十分許，乙○○
    持有如附表一所列之盜版音樂光碟片至前開實踐夜市擺攤，尚未陳列時，為警當
    場查獲，並扣得「龍仔」所有如附表一所示盜版音樂光片共計二百九十三片。(二)
    、復基於前開受僱販賣盜版光碟片之常業犯意，明知年籍姓名不詳年約三、四十
    多歲綽號「成仔」之男子所交付如附表二所列之盜版音樂光碟片，其內有非法重
    製屬如附表二所列著作權人所有如附表二所示之錄音著作，為侵害他人著作財產
    權之物，仍自九十年七月七日起以每晚新台幣（下同）五百元之代價受僱於綽號
    「成仔」者，而與之共同基於意圖營利而交付之常業犯意聯絡，將盜版之音樂光
    碟片擺放在高雄縣鳳山市○○路青年夜市內攤位上，以每片一百元之價格販售予
    不特定人，由購買者自行將金錢投入投錢筒內，再由乙○○於收攤時，收取每晚
    販售所得及整理盜版音樂光碟片交予綽號「成仔」者；嗣於九十年七月八日凌晨
    一時四十五分許，乙○○至前開夜市收攤時，為警當場查獲，並扣得「成仔」所
    有如附表二所示盜版音樂光碟片三百二十片、供販賣盜版音樂光碟片所用之標示
    牌一片、投錢筒一個。
二、案經如附表一所列著作權人訴由內政部警政署保安警察第二總隊第五大隊移送臺
    灣高雄地方法院檢察署檢察官偵查起訴暨如附表二所列著作權人訴由內政部警政
    署保安警察第二總隊第五大隊移請臺灣高雄地方法院檢察署檢察官移送原審併案
    審理。
    理  由
一、訊據上訴人即被告乙○○對於如事實欄一、(二)所列自九十年七月五日起以每晚五
    百元之代價受僱於綽號「成仔」者，與之共同將盜版之音樂光碟片擺放在高雄縣
    鳳山市○○路青年夜市內攤位上，販售予不特定人，由乙○○於收攤時收取販售
    所得及整理盜版音樂光碟片交予綽號「成仔」者，嗣於九十年七月八日凌晨一時
    四十五分許，為警當場查獲，並扣得如附表二所示盜版音樂光碟片三百二十片、
    供販賣盜版音樂光碟片所用之標示牌一片、投錢筒一個之事實，業已坦承不諱；
    惟被告乙○○矢口否認涉有如事實欄一、(一)所示之違反著作權法犯行，辯稱：伊
    當時在實踐夜市擺麻將攤位，如附表一所示盜版音樂光片，係綽號「龍仔」者所
    有，綽號「龍仔」將之放在伊擺夜市用之鐵架下，伊並未將如附表一所示盜版音
    樂光片拿出來擺，亦未受僱於綽號「龍仔」者，即為警查獲，伊並無違反著作權
    法云云。
二、惟查：
（一）、上開事實欄一、(一)之事實，業據如附表一所列告訴人之代理人陳信義、陳瑞
        發分別於警訊時指訴綦詳，並有如附表一所列被侵害錄音著作權之正版光碟
        封面多幀、如附表一所示之盜版音樂光碟片二百九十三片扣案暨現場查獲照
        片三張附卷可證。而證人即本件查獲員警吳文欽於偵查中證述：當天接獲陳
        瑞發之通知，前往實踐夜市，先查獲另案被告涂慶良的攤位，涂慶良說對面
        還有一攤，其回頭就看到被告乙○○站在攤位後面，正在拖盜版光碟片準備
        陳列出來，只有看見被告乙○○一人在攤位，即上前予以逮捕等語明確（見
        九十年四月十日檢察官訊問筆錄），又證人涂慶良於原審調查中證稱：當天
        被告乙○○剛擺上就被抓了，我以前沒有看過被告在擺賓果遊戲，但他是那
        天被抓的人，他們都是放一個投錢筒與一個價目表在攤位上，那天我看到時
        ，有看到被告拖著一台拖車，上面有光碟片等語屬實（見原審九十年八月十
        五日訊問筆錄）。參以被告於警偵訊時先稱是幫「龍仔」保管，「龍仔」交
        代伊為其擺攤云云（九十年四月十日檢察官訊問筆錄），嗣於原審審理中改
        稱：賣光碟的人將他的光碟放在伊之鐵架下面，伊要擺賓果遊戲攤，要拿鐵
        架，所以將光碟拿下來放在車下云云（見原審九十一年二月二十日審判筆錄
        ），於本院審理時另改稱：伊在夜市擺麻將攤位，「龍仔」之光碟片放在伊
        攤位底下為警查獲，用該台車子去擺攤，如果沒地方就把光碟片放在廢車上
        云云（見本院九十一年八月六日審判筆錄），所供前後不一，已難採信，況
        其係以拖車拖著上開盜版光碟片，準備陳列在攤位上時即被查獲乙節，已分
        據上開證人吳文欽、涂慶良證述明白，被告乙○○上開所辯，顯係事後卸責
        之詞，不足採信。按販賣盜版光碟片之目的在於營利，被告乙○○甘冒刑責
        而以拖車拖盜版光碟片準備陳列在攤位上，自不可能無利可圖，其係受僱於
        綽號「龍仔」而為之事實，亦屬顯然。被告乙○○意圖販賣而持有如附表一
        所列盜版光碟片之犯行，堪以認定。
（二）、右揭事實欄一、(二)之事實，被告乙○○於警訊之初即自承以每晚五百元之代
        價受僱於「成仔」負責擺攤及收攤，以每片一百元之價格販售予不特定人，
        由購買者自行將金錢投入投錢筒內，再由乙○○於收攤時，收取每晚販售所
        得及整理盜版音樂光碟片交予「成仔」等情（見九十年七月八日警訊筆錄）
        ，於檢察官偵查時亦供稱係幫綽號「成仔」者賣的，於二日前受僱於綽號「
        成仔」者擺攤、收攤等語（見九十年七月八日、同年九月十一日檢察官訊問
        筆錄），於本院審理中復坦承無異，且參酌現場查扣供販賣盜版音樂光碟片
        所用之標示牌一片、投錢筒一個，應認被告乙○○於同年七月七日係受僱於
        綽號「成仔」者，負責販賣盜版音樂光碟片等物無疑；又右揭事實，業據告
        訴人之代理人陳信義、陳瑞發於警訊時指訴綦詳，並提出正版音樂光碟片專
        輯封面多紙，復有如附表三所示音樂光碟片二百九十三片、投幣筒、標示牌
        各一個扣案為證，被告乙○○前開自白，核與事實相符，其共同販賣如附表
        二所列盜版光碟片之犯行，亦堪認定。
（三）、按刑法上所謂常業犯，係指反覆以同種類行為為目的之社會活動之職業性犯
        罪而言，至於犯罪所得之多寡，是否恃此犯罪為唯一之謀生職業，則非所問
        ，縱令兼有其他職業，仍無礙於常業犯罪之成立（最高法院八十五年台上字
        第五一○號判例意旨參照）。本件被告乙○○於原審審理中自承伊為警查獲
        時無業，因而受僱於他人負責販賣盜版音樂光碟片之擺攤、收攤等語，是被
        告乙○○顯係藉由受僱於他人至夜市販賣盜版音樂光碟而賺取每日薪資以為
        營生，其非偶一為之已屬明顯，且在各夜市販賣，係反覆實施該社會活動為
        職業，顯見被告乙○○恃受僱於他人販賣盜版光碟片維生，係屬常業犯無疑
        。綜上所述，本件事證已臻明確，被告乙○○犯行洵堪認定。
三、核被告係犯著作權法第九十三條第三款之以明知為侵害著作權之物，意圖營利而
    交付之方法，侵害他人之著作權為常業，應依同法第九十四條規定處斷，甲訴人
    認被告係違反著作權法第八十七條第二款之罪，而應依同法第九十三條第三款論
    處，容有誤會，惟其社會基本事實相同，爰予變更起訴法條。被告乙○○分別與
    成年之綽號「龍仔」、「成仔」者有犯意聯絡及行為分擔，均分別為共同正犯。
    其意圖散布而陳列之低度行為，應為意圖營利而交付之高度行為所吸收，不另論
    罪。被告以一販售（持有）行為，同時侵害告訴人等甲司之錄音著作財產權，為
    想像競合犯關係，應依刑法第五十五條前段規定，從一重之著作權法第九十四條
    處斷。又被告自九十年二月二十一日第一次為警查獲後，又在青年夜市販賣盜版
    音樂光碟片部分（即台灣高雄地方法院檢察署九十年度偵字第一五二六五號），
    雖未據檢察官起訴，惟此部分與本案起訴事實，係屬同一常業犯之單純一罪，為
    起訴效力所及，本院自得併予審究。
四、原審認被告乙○○罪證明確，予以論罪科刑，固非無見。惟原判決於附表中，漏
    列如附表一編號十一、十二及如附表二編號十一至十六，並將所扣得如附表二所
    列之盜版音樂光碟片三百二十片，誤載為二百九十七片，且事實欄仍載被告自九
    十年七月五日起受僱於綽號「成仔」者，容有未洽。被告上訴意旨，未指摘及此
    ，其以原審量刑過重，且否認事實欄一、(一)之犯罪，指摘原判決不當，雖無理由
    ，惟原判決既有可議，自應由本院予以撤銷改判。爰審酌被告乙○○有不良前科
    ，於緩刑期內，竟再一再犯罪，犯後猶飾詞圖卸，及其犯罪之動機、目的、手段
    、品性及智識程度、犯罪所生之危害等一切情狀，量處如主文第二項所示之刑。
    扣案如附表一、二所示盜版音樂光碟片及標示牌一片、投錢筒一個，分別為共犯
    即綽號「龍仔」、「成仔」所有，且為供犯罪所用或預備犯罪之物，應均依刑法
    第三十八條第一項第二款規定宣告沒收。
五、甲訴意旨另以：被告乙○○另明知「舞曲大帝國MAXI KINGDOM」商標圖樣業經丙
    ○○○○有限甲司（下稱：新點子甲司）向經濟部中央標準局（現改制為智慧財
    產局）申請註冊之第七七一六六○號核准使用於商標法施行細則第四十九條商品
    及服務分類第九類之雷射唱片、卡式錄音帶、錄音帶盒、雷射唱片盒等商品；竟
    於事實欄一(1)所述時地，一併販賣盜版「舞曲大帝國９」光碟，且扣案盜版光碟
    盒上使用「舞曲大帝國MAXI KINGDOM」與丙○○○○有限甲司註冊商標之圖樣完
    全相同商標圖樣，因認被告乙○○此部分行為，尚涉犯商標法第六十三條之罪嫌
    。按犯罪事實，應依證據認定之，無證據不得推定其犯罪事實，刑事訴訟法第一
    百五十四條定有明文；又不能證明被告犯罪者，應諭知無罪之判決，同法第三百
    零一條第一項亦定有明文。本件甲訴意旨雖認被告乙○○販賣仿冒告訴人商標之
    盜版「舞曲大帝國９」光碟，且有扣得上開光碟八張為證。惟查：此部分被告乙
    ○○之行為，僅受僱於綽號「龍仔」者，而於九十年二月二十一日晚間八時四十
    分許，乙○○持有上開盜版音樂光碟片至前開實踐夜市擺攤，尚未陳列時，即為
    警當場查獲，尚未販賣盜版光碟，已如前述，且依證人吳文欽、涂慶良上開證詞
    ，亦足認被告乙○○當時確尚未將所持有之光碟片陳列在攤位上，即為警查獲無
    異。而商標法第六十三條之罪，須明知為仿冒商標之商品而販賣或意圖販賣而陳
    列，始克成立，復無未遂犯處罰之明文，本件被告乙○○之行為既未達販賣或意
    圖販賣而陳列之程度，自不構成商標法第六十三條所列之明知為仿冒商標之商品
    而販賣或意圖販賣而陳列罪。此外，復無其他事證足證被告乙○○確有此部分違
    反商標法之犯行，惟甲訴意旨認此部分如成立，與前開論罪部分有想像競合犯之
    裁判上一罪關係，依審判不可分之原則，爰不另為無罪之諭知。
據上論結，應依刑事訴訟法第三百六十九條第一項前段、第三百六十四條、第二百九
十九條第一項前段、第三百條，著作權法第九十四條，刑法第十一條前段、第二十八
條、第五十五條、第三十八條第一項第二款，判決如主文。
本案經檢察官彭南雄到庭執行職務。
中      華      民      國    九十一    年      八      月     二十     日
                                臺灣高等法院高雄分院刑事第三庭
                                  審判長法官  周賢銳
                                        法官  莊崑山
                                        法官  陳中和
右正本證明與原本無異。
如不服本判決應於收受本判決後十日內向本院提出上訴書狀，其未述上訴理由者，
並得於提起上訴後十日內向本院補提理由書狀（均須按他造當事人之人數附繕本)「
切勿逕送上級法院」。
                                      書記官  梁美姿
中      華      民      國    九十一    年      八      月     二十     日
附錄：本判決論罪科刑法條：
著作權法第八十七條：
有左列情形之一者，視為侵害著作權或製版權：
一、以侵害著作人名譽之方法利用其著作者。
二、明知為侵害著作權或製版權之物，而散布或意圖散布而陳列或持有或意圖營利而
    交付者。
三、意圖在中華民國管轄區域內散布而輸入在該區域內重製係屬侵害著作權或製版權
    之物者。
四、明知係侵害電腦程式著作財產權之重製物而仍作為直接營利之使用者。
著作權法第九十三條：
有左列情形之一者，處二年以下有期徒刑，得併科新臺幣十萬元以下罰金：
一、侵害第十五條至第十七條規定之著作人格權者。
二、違反第七十條規定者。
三、以第八十七條各款方法之一侵害他人之著作權者。
著作權法第九十四條：
以犯第九十一條、第九十二條或第九十三條之罪為常業者，處一年以上七年以下有期
徒刑，得併科新臺幣四十五萬元以下罰金。
